臺灣高等法院交通事件裁定　　　　　　 96年度交抗字第663號
抗　告　人
即受處分人　甲○○
上列抗告人因違反道路交通管理處罰條例案件，不服臺灣士林地
方法院，中華民國96年7月17日所為裁定（96年度交聲字第445號
），提起抗告，本院裁定如下：
    主  文
抗告駁回。
    理  由
一、原處分意旨略以：異議人即受處分人甲○○駕駛引擎號碼44
    0172號起重機，於民國（下同）96年3月3日9 時56分，在臺
    北市成功橋（北往南方向）處為警查獲「汽車裝載貨物超過
    橋樑規定之25公噸載重限制，總重81.74公噸，超重56.74公
    噸」，依據道路交通管理處罰條例第29條之2第3項規定，處
    罰鍰新臺幣（以下同）295,000元，並依同條例第63條第1項
    第2 款（裁決書漏載此部分法條，惟處罰主文有載明），記
    違規點數2點等語。
二、原裁定意旨略以：
  (一)按道路交通管理處罰條例所稱車輛：指在道路上以原動機行
    駛之汽車，為道路交通管理處罰條例第3條第8款所明定。本
    件受處分人駕駛之起重機，係以原機動力行駛，應屬汽車，
    先予敘明。抗告人即受處分人駕駛引擎號碼440172號起重機
    ，於96年3月3日9 時56分，在臺北市成功橋（北往南方向）
    處為臺北市政府警察局南港分局員警攔檢後，發覺該車有超
    載之嫌，故會同異議人至中華地磅處過磅，總磅重81.74 公
    噸，成功橋限重25公噸，超重56.74 公噸，而遭舉發處罰等
    情，業為受處分人所自承，並有臺北市政府警察局96年3 月
    3日北市警交字第AEB552090號舉發違反道路交通管理事件通
    知單、中華地磅96年3月3日之地磅單各乙份在卷可稽。是受
    處分人裝載貨物超過所行駛橋樑規定之載重25公頓之限制，
    超重56.74公噸，事證明確，堪予認定。
  (二)受處分人雖以：(1)本件執勤員警於過橋處設站攔檢超重車輛
    ，以致連同受處分人危害橋上駕駛人之生命安全，並造成交
    通壅塞，是否思及在橋頭護置預告，提醒駕駛人注意(2)伊所
    駕駛之動力機械受限於車體吊桿位置帶來之不便，行駛至成
    功橋頭路口時，因無法左右轉，便開上成功橋云云置辯，惟
    查成功橋路口之車輛總重限制標誌固然老舊歪斜，但成功路
    2 段設有預告標誌提示駕駛人前方成功橋車輛總重限重25公
    噸，此見臺北市交通管制工程處96年4 月12日北市交工設字
    第09631642100號書函及成功路2段預告標誌照片附卷可參，
    受處分人自承其行駛成功路由北往南上成功橋，自應注意及
    該預告標誌。其疏未注意，違規行駛成功橋，自不得主張免
    罰。至受處分人其餘所辯，或指摘執勤員警之執法態度及方
    法，或給予建議，雖有部分值得參考（如標誌老舊應予更換
    ），但均無法動搖受處分人違規行為之認定，亦難免其違規
    之責任。
  (三)綜上所述，本件受處分人所駕駛之起重機確有超過成功橋規
    定之25公噸載重限制，總重81.74公噸，超重56.74公噸，並
    以原處分機關依道路交通管理處罰條例第29條之2第3項、第
    63條第1項第2款規定，處罰鍰295,000元，並記違規點數2點
    ，核無違誤為由，裁定駁回受處分人之聲明異議。
三、抗告意旨略以：道路交通管理處罰條例第29條第1項第2款係
    同條例第29條之2第1項、第3 項之特別規定。抗告人所駕駛
    之起重機（即大型吊車）係屬整體物，因無法分割必然有載
    運超重情形，原裁定認抗告人所駕之起重機，雖請有臨時通
    行證，仍係屬違規行為，應依同條例第29條之2第1 項、第3
    項規定裁處，惟相較非整體物可分裝載運，如有超載，係仍
    依同條例第29條之2第1項、第3 項處罰，似非公允，是抗告
    人駕駛之起重機，縱有超載，但已請領臨時通行證，應僅得
    依同條例第29條第1項第2款、第2 項處罰，此見解亦為鈞院
    94年交抗787號裁定意旨所是認云云。
四、惟查：
  (一)按汽車裝載貨物超過所行駛橋樑規定之載重限制者，處汽車
    駕駛人罰鍰，其應歸責於汽車所有人時，除依第3 項規定處
    汽車所有人罰鍰及記該汽車違規紀錄1 次外，汽車駕駛人仍
    應依第63條第1項第2款規定記違規點數2點。有前2項規定之
    情形者，應責令改正或當場禁止通行，並處1 萬元罰鍰，超
    載10公噸以下者，以總超載部分，每1 公噸加罰1000元；超
    載逾10公噸至20公噸以下者，以總超載部分，每1 公噸加罰
    2000元；超載逾20公噸至30公噸以下者，以總超載部分，每
    1公噸加罰3000元；超載逾30公噸者，以總超載部分，每1公
    噸加罰5000元。未滿1公噸以1公噸計算，道路交通管理處罰
    條例第29條之2第2項、第3 項分別定有明文。本件抗告人駕
    駛引擎號碼440172號起重機，於96年3月3日9 時56分，在臺
    北市成功橋（北往南方向）處裝載貨物超過所行駛橋樑規定
    之載重25公頓之限制，超重達56.74 公噸，為警當場攔停舉
    發等情，為抗告人所不否認，復有臺北市政府警察局96年 3
    月3日北市警交字第AEB552090號舉發違反道路交通管理事件
    通知單、中華地磅96年3月3日之地磅單各乙份在卷可憑，抗
    告人違反行駛橋樑載重之限制，堪可認定，自應依同條例第
    29條之2第2項、第3項之規定受罰。
  (二)又依道路交通管理處罰條例第29條第1項第2款、第2項及第2
    9條之2第1項、第3項，均就汽車裝載超重定有處罰明文，惟
    該條例第29條第1項第2款，係針對裝載「整體物品」超重而
    未請領臨時通行證之處罰規定，因裝載之物若為整體物品，
    又超過汽車經核定得裝載之總重量時，該物品既不能分割裝
    載，自應例外在考慮行車安全之條件下准其裝載，故要求裝
    載整體物品超重時，應請領臨時通行證，以資兼顧裝載整體
    物品之需求與交通安全之考量。是如用路人僅為滿足裝載整
    體物品超重之私益，疏未注意交通安全公益之需求，未依規
    定請領臨時通行證，自應援以該條例第29條第1項第2款之規
    定處罰。而同條例第29條之2第1項僅規定汽車裝載貨物超過
    核定之總重量、總聯結重量之處罰，關於整體物品之裝載，
    如有超重似亦得援引該條處罰，惟同條例關於「整體物品」
    之裝載，既已於第29條第1項第2款有特別明文處罰，自無再
    援引未就「整體物品」裝載作特別處罰明文之第29條之2第1
    項處罰之餘地，乃此法規競合，特別規定優於普通規定之當
    然結果。然道路交通管理處罰條例第29條之2第2項、第3 項
    所定限制汽車裝載貨物行駛橋樑載重限制之規定，則係為特
    別保障橋樑及其他用路人之安全，有其特別之構成要件及其
    立法目的，自與同條例第29條之2第1項、第3 項規定處罰汽
    車裝載貨物超重與第29條第1項第2款，處罰「整體物品」裝
    載超重，而未請領臨時通行證間，有普通法及特別法之法規
    競合關係之情形有別，自難一體適用。是抗告意旨所指道路
    交通管理處罰條例第29條第1項第2款係同條例第29條之2第1
    項、第3 項之特別規定，且抗告人駕駛之起重機，縱有超載
    ，但已請領臨時通行證，應僅得依同條例第29條第1項第2款
    、第2項處罰云云，洵非可採。
  (三)至本院94年交抗787 號裁定意旨，僅肯認道路交通管理處罰
    條例第29條第1項第2款、第2項之規定為同條例第29條之2第
    1項、第3項之特別規定，應優先適用，且該案係就載運貨物
    超重之違規裁處，與本件係違反行駛橋樑載重之限制之情形
    有別，自不得比附援引。綜上，抗告人違反汽車裝載貨物超
    過所行駛橋樑規定載重限制之事實已臻明確，原審據此駁回
    異議之裁定，核無不合。抗告人徒為爭執，指摘原裁定不當
    ，提起抗告，為無理由，應予駁回。
據上論結，應依道路交通案件處理辦法第26條、刑事訴訟法第41
2條，裁定如主文。
中　　華　　民　　國　　96　　年　　8　　月　　31　 　日
                　刑事第十庭　 審判長法　官 楊炳禎
                                　　 法　官 陳博志
                                　　 法　官 李春地
以上正本證明與原本無異。
不得再抗告。
                                     書記官 蘇秋
中　　華　　民　　國　　96　　年　　9 　　月　　3 　　日
